最高法院民事判決　　　　　　　　　　　　　　　八十七年度台上字第一二五三號
　　上　訴　人　瑞晟營造有限公司
　　法定代理人　張瑞仁
　　被 上訴 人　黃德福
右當事人間請求損害賠償事件，上訴人對於中華民國八十六年六月十日台灣高等法院
台南分院第二審判決（八十五年度上更(一)字第九九號），提起上訴，本院判決如左：
    主  文
原判決廢棄，發回台灣高等法院台南分院。
    理  由
本件被上訴人主張：伊父黃奇子原受僱於上訴人公司，於民國八十二年六月十一日下
午二時五分許，下班途中發生車禍致死，屬於職業災害，依勞動基準法第五十九條第
四款規定，可向上訴人請求五個月平均工資之喪葬費及四十個月平均工資之死亡補償
，共新台幣（下同）一百六十二萬元等情。求為命上訴人如數給付，並加付法定遲延
利息之判決。
上訴人則以：本件車禍係第三者之不法侵害，非因職業或作業之關係所引起之危害，
況上訴人公司下班時間是下午五點，被上訴人父親是在當天下午二點多回家途中發生
車禍死亡，非在下班途中發生車禍死亡。又勞動基準法第五十九條第四款規定之喪葬
費及死亡補償費，並非死者之遺產，不生拋棄繼承問題，黃奇子死亡時，遺有配偶及
一子四女，被上訴人請求向其一人給付，於法不合。黃奇子係臨時雜工，車禍死亡前
六個月領取之工資共八萬八千二百元，平均每月工資一萬四千七百元，被上訴人主張
每月工資三萬六千元，並無依據等語，資為抗辯。
原審維持第一審所為上訴人敗訴之判決，係以：被上訴人之父黃奇子於車禍當日早上
至上訴人公司上班後，即一直工作，因趕工，所以中午沒休息，工作告一個段落後，
公司負責人說可以提早下班回家，在下班後不久黃奇子發生車禍等情，業據證人即黃
奇子同事邱水元、黃益安於一審結證屬實。上訴人辯稱其公司下班時間係下午五時，
縱使實在，因當天情況特殊，公司負責人既同意趕工之人提早下班，即屬下班時間。
又黃奇子工作之地點為臺南縣永康市，住所則在臺南縣麻豆鎮，為兩造所是認。則黃
奇子上下班，只要從麻豆能到達永康，或從永康能到達麻豆之大小道路，方向無誤，
不越過再折返，應認均可通行，並無規定必須走一定之路線。是上訴人之抗辯均無可
採。黃奇子係於下班途中因第三者之不法侵害致死，堪可認定。核與勞工安全衛生法
第二條第四項所謂之其他職業上原因引起死亡之職業災害相當，上訴人抗辯黃奇子非
職業災害，應無足取。按勞工遭遇職業傷害或罹患職業病而死亡時，雇主除給與五個
月平均工資之喪葬費外，並應一次給與其遺屬四十個月平均工資之死亡補償，勞動基
準法第五十九條第四款有明文規定。本件被上訴人之父黃奇子在災害發生前原領工資
每日一千二百元，有上訴人提出之薪（工）資支領表在卷可按，則每個月可領三萬六
千元，其既因遭遇職業災害而死亡，則被上訴人依上開規定請求雇主之上訴人給付五
個月工資之喪葬費十八萬元，四十個月工資之死亡補助費一百四十四萬元，共計一百
六十二萬元，自屬有據等詞，為其判斷之基礎。
惟查：(一)按勞動基準法第五十九條第四款規定之喪葬費係勞工死亡後始發生之費用，
死亡補償費則係勞工死亡後對遺屬所為之給付，均非已故勞工之遺產，自無繼承之可
言。上訴人於原審抗辯喪葬費及死亡補償費，並非已故勞工黃奇子之遺產，且依勞動
基準法第六十一條第二項之規定，受領補償費之權利不得讓與，黃奇子死亡時，遺有
配偶及一子四女，被上訴人提出其他繼承人出具之拋棄繼承書，請求向其一人給付，
於法不合云云（見原審更(一)卷第五一頁），自屬重要之防禦方法，原審對此並未在判
決理由項下記載其取捨意見，遽維持第一審駁回上訴人之訴之判決，即屬民事訴訟法
第四百六十九條第六款之判決不備理由。(二)所謂平均工資，係指事由發生之當日前六
個月內所得工資總額除以該期間之總日數所得之金額，勞動基準法第二條第四款定有
明文。上訴人於原審抗辯黃奇子係臨時雜工，車禍死亡前六個月領取之工資共八萬八
千二百元，平均每月工資一萬四千七百元，有所得稅扣繳憑單可證，被上訴人主張每
月工資三萬六千元，並無依據等語（見原審更(一)卷第五一頁背面），原審未查明是否
屬實，逕以黃奇子每日工資一千二百元，即推斷其每月工資三萬六千元，自嫌速斷。
上訴論旨，指摘原判決不當，求予廢棄，非無理由。
據上論結，本件上訴為有理由，依民事訴訟法第四百七十七條第一項、第四百七十八
條第一項，判決如主文。
中      華      民      國    八十七    年      五      月    二十九    日
                              最高法院民事第一庭
                                  審判長法官  李  錦  豐
                                        法官  楊  鼎  章
                                        法官  李  慧  兒
                                        法官  許  朝  雄
                                        法官  顏  南  全
      右正本證明與原本無異
                                              書  記  官
中      華      民      國    八十七    年      六      月     十七     日
